【裁判字號】    95,訴,1916
【裁判日期】    950630
【裁判案由】    毒品危害防制條例
【裁判全文】
臺灣高雄地方法院刑事判決              95年度訴字第1916號
公  訴  人  臺灣高雄地方法院檢察署檢察官
被      告  乙○○
上列被告因毒品危害防制條例案件，經檢察官提起公訴（95年度
毒偵字第2803號），被告為有罪之陳述，本院依簡式審判程序，
判決如下：
    主  文
乙○○連續施用第一級毒品，累犯，處有期徒刑捌月；又連續施
用第二級毒品，累犯，處有期徒刑肆月。應執行有期徒刑拾壹月
。
    事  實
一、乙○○於88年間因施用毒品案件，經臺灣高雄地方法院裁定
    令入戒治處所施以強制戒治1 年，嗣經停止強制戒治，所餘
    期間付保護管束，於89年3 月31日保護管束期滿未經撤銷，
    視為執行完畢，並經台灣高雄地方法院檢察署檢察官以89年
    度戒毒偵字第436 號為不起訴處分確定在案。嗣又因施用毒
    品案件，於94年4 月28日經本院以94年訴字第115 號判處有
    期徒刑6 個月確定，並於94年6 月15日易科罰金執行完畢，
    以已執行論。詎乙○○仍不知悔改，於前開強制戒治執行完
    畢 (即89年3 月31日)後5年內，曾因再犯上開94年訴字第11
    5 號判決之施用毒品罪，竟又基於施用第一級毒品海洛因及
    第二級毒品甲基安非他命之概括犯意，自95年1 月28日起至
    同年2 月9 日上午6 、7 時左右，在高雄巿苓雅區○○街13
    6 號住處內，以將毒品海洛因置於注射針筒內，再施打皮下
    或血管，或置於香菸內點火吸食之方式，連續施用第一級毒
    品海洛因多次；另於同上期間、同上地點另以將第二級毒品
    甲基安非他命置於玻璃球內，用火燒烤產生白色煙霧而吸食
    之方式，連續施用第二級毒品甲基安非他命二次。嗣於95年
    2 月9 日11時50分許，在高雄縣鳳山市○○路○段與經武路
    口為警查獲，經採集尿液送驗結果，檢出毒品嗎啡及甲基安
    非他命陽性反應，始悉上情。
二、案經高雄縣政府警察局鳳山分局報告高雄地方法院檢察署檢
    察官偵查起訴。
    理  由
一、本件被告乙○○所犯係死刑、無期徒刑、最輕本刑為3 年以
    上有期徒刑以外之罪，其於準備程序中就被訴事實為有罪之
    陳述，經法官告知簡式審判程序之旨，並聽取公訴人及被告
    之意見後，經本院合議庭裁定由受命法官獨任進行簡式審判
    程序，合先敘明。
二、上揭事實，業據被告於本院審理時坦承不諱，且其為警查獲
    時所採之尿液經送檢驗結果，呈嗎啡及甲基安非他命之陽性
    反應，有台灣檢驗科技公司濫用藥物尿液檢驗報告及尿液採
    證檢驗對照表各1 紙在卷可稽。而其中海洛因施用入人體後
    ，迅速水解轉變成嗎啡，再循嗎啡之代謝途徑，排出體外，
    已據行政院衛生署藥物食品檢驗局81藥檢壹字第0064 31 號
    函說明綦詳，是被告自白核與事實相符，應堪採信。
三、又乙○○於88年間因施用毒品案件，經本院裁定令入戒治處
    所施以強制戒治1 年，嗣經停止強制戒治，所餘期間付保護
    管束，於89年3 月31日保護管束期滿未經撤銷，視為執行完
    畢等情，有台灣高等法院被告前案記錄表1 份，在卷足稽，
    詎又因施用毒品案件，於94年6 月15日經本院以94年訴字第
    115 號判處有期徒刑6 個月確定，於94年6 月15日易科罰金
    執行完畢，以已執行論。經查，被告於前開第1 次強制戒治
    執行完畢 (89年3 月31日)5 年 內曾再犯施用毒品罪，後復
    犯本件施用毒品罪行。此時，究應依毒品危害防制條例第20
    條第3 項、第1 項之規定，將被告送觀察、勒戒；亦或應依
    法追訴，涉及毒品危害防制條例第20條第3 項之適用及解釋
    問題，亦即該條所稱「5 年後『再犯』第10條之罪」，其含
    義為何？固有認應先送觀察、勒戒之意見者 (參考台灣高等
    法院94年法律座談會多數意見)， 惟查：『毒品危害防制條
    例於92年7 月9 日修正公布，自93年1 月9 日施行，其中第
    20條、第23條將施用毒品之刑事處遇程序，區分為「初犯」
    及「五年內再犯」、「五年後再犯」。依其立法理由之說明
    ：「初犯」，經觀察、勒戒或強制戒治後，應為不起訴處分
    或不付審理之裁定；經觀察、勒戒或強制戒治執行完畢釋放
    後，「5 年內再犯」者，因其再犯率甚高，原實施之觀察、
    勒戒及強制戒治既已無法收其實效，爰依法追訴或裁定交付
    審理。至於經觀察、勒戒或強制戒治執行完畢釋放後，「5
    年後再犯」者，前所實施之觀察、勒戒或強制戒治已足以遮
    斷其施用毒品之毒癮，為期自新及協助其斷除毒癮，仍適用
    「初犯」規定，先經觀察、勒戒或強制戒治之程序。從而依
    修正後之規定，僅限於「初犯」及「5 年後再犯」二種情形
    ，始應先經觀察、勒戒或強制戒治程序。倘被告於5 年內已
    再犯，經依法追訴處罰，縱其第3 次（或第3 次以上）再度
    施用毒品之時間，在初犯經觀察、勒戒或強制戒治執行完畢
    釋放五年以後，已不合於「五年後再犯」之規定，且因已於
    「五年內再犯」，顯見其再犯率甚高，原實施觀察、勒戒或
    強制戒治，已無法收其實效，即應依該條例第10條處罰﹄(
    最高法院95年5 月9 日95年度第7 次刑事庭總會會議參照)
    。從而，本件被告於第1 次強制戒治執行完畢 (89年3 月31
    日)後 ，再犯本次施用毒品罪行，雖滿5 年，然依上開最高
    法院決議見解，仍應依法論科。
四、查海洛因、甲基安非他命，分別為毒品危害防制條例第2 條
    第2 項第1 款及第2 款所稱之第一級毒品及第二級毒品，核
    被告施用海洛因及甲基安非他命之行為，係分別犯該條例第
    10條第1 項、第2 項之施用第一級毒品罪及施用第二級毒品
    罪。被告持有海洛因、甲基安非他命後，進而施用，其持有
    之低度行為，應分別為施用之高度行為所吸收，均不另論罪
    。又被告先後多次施用第一、二級毒品之行為，時間緊接，
    犯罪構成要件各自相同，顯然各係基於概括犯意反覆為之，
    均為連續犯，應依刑法第56條之規定，各論以一罪，並均應
    依法加重其刑。又其所犯施用第一級毒品罪與第二級毒品兩
    罪，犯意各別、行為互殊，應予分論併罰。被告曾於93年間
    因施用毒品罪，經臺灣高雄地方法院94年訴字第115 號判決
    判處有期徒刑6 月，於94年4 月28日確定，並於同年6 月15
    日易科罰金執行完畢，以已執行論；有台灣高等法院被告前
    案紀錄表1 份在卷可稽，其受有期徒刑執行完畢，其於5 年
    以內再犯本件有期徒刑以上之罪，為累犯，均應依刑法第47
    條規定，加重其刑，並均依法遞加之。爰審酌被告前因違反
    毒品危害防制條例案件，經強制戒治及有期徒刑執行後，仍
    未能徹底戒絕毒品，再犯本件施用毒品罪，顯見其無戒毒悔
    改之意，惟念其施用毒品，乃戕害一己之身體健康，所為尚
    未害及他人，及於犯罪後坦承犯行，態度尚可等一切情狀，
    量處如主文所示之刑，並定其執行刑如主文所示之刑。
五、據上論斷：依刑事訴訟法第299 條第1 項前段、第273 條之
    1 第1 項前段，毒品危害防制條例第10條第1 項、第2 項，
    刑法第11條前段、第56條、第47條、第51條第5 款，判決如
    主文。
六、如不服本判決，應自判決送達之翌日起10日內，向本院提出
    上訴狀。
本案經檢察官甲○○到庭執行職務。
中    華    民    國     95     年    6     月  30    日
                  刑事第十三庭  法  官  張金柱
以上正本證明與原本無異。
如不服本判決，應於收受送達後10日內向本院提出上訴書狀。
（須附繕本）
中    華    民    國    95    年    7     月    7     日
                                書記官  蘇  豫
附錄本案論罪科刑之法條
毒品危害防制條例第10條施用第一級毒品者，處六月以上五年以
下有期徒刑。
施用第二級毒品者，處三年以下有期徒刑。


司法院資訊處製作；財團法人民間司法改革基金會備份。
